【裁判字號】    97,交聲,432
【裁判日期】    980527
【裁判案由】    聲明異議
【裁判全文】
臺灣屏東地方法院交通事件裁定         97年度交聲字第432號
原處分機關  交通部公路總局高雄區監理所屏東監理站
異  議  人  甲○○
即受處分人
上列受處分人因違反道路交通管理處罰條例案件，對於交通路公
路總局屏東監理站民國97年11月5 日所為之處分（原處分案號：
屏監違字第裁82-B00000000號），聲明異議，本院裁定如下：
    主  文
原處分撤銷。
甲○○不罰。
    理  由
一、原處分意旨略以：異議人即受處分人（下稱：異議人）甲○
    ○所有車牌號碼CN5-603 號普通重型機車，於民國（下同）
    97年10月12日凌晨3 時52分，在高雄市○○○路、中山路、
    五福路，被警舉發有「二輛以上汽車共同在道路上競駛」之
    違規，有高市警交字第B00000000 號違規單可稽，並經舉發
    單位查復證稱依法舉發無誤，爰依道路交通管理處罰條例第
    43條第3 項、第4 項前段暨違反道路交通管理事件統一裁罰
    基準表第43條第3 項、第4 項前段裁處異議人繳納罰款新台
    幣（下同）30,000元整，併處吊銷駕駛執照，3 年內禁考，
    並施以道安講習，再處吊扣車牌號碼CN5-603 號機車牌照3
    月等處分，核無違誤。
二、異議人則以：伊當天去高雄市某一家夜店到3 點20分離開，
    騎車經過興中路時，伊不知道當天有20餘輛機車在興中路上
    併排行駛，當天伊也沒有看到有20餘部機車，有錄影可以看
    ，而伊也沒有騎很快，當時速度也只有40至50公里之間，也
    沒有闖紅燈。伊當時駕駛車牌號碼CN5-603 號山葉廠牌重機
    車行駛於高雄市○○○路時，沒有闖紅燈，也沒有競駛，屏
    東監理所交通事件裁決所所為之處分顯有錯誤，為此聲明異
    議，求為撤銷原處分等語。
三、按犯罪事實應依證據認定之，無證據不得認定犯罪事實，刑
    事訴訟法第154 條第2 項定有明文。上述證據通則於法院辦
    理道路交通事件準用之，此觀諸道路交通案件處理辦法第4
    條準用刑事訴訟法規定自明。而所謂「認定被告犯罪之證據
    」係指足以認定被告確有犯罪行為之積極證據而言，該項證
    據自須適合於被告犯罪事實之認定，始得採為斷罪資料；如
    未能發現相當證據，或證據不足以證明，自不能以推測或擬
    制之方法，以為裁判之基礎，最高法院著有29年度上字第31
    05號、40年度台上字第86號判例闡釋甚明。
四、本件原舉發機關認異議人有上項違反交通秩序罰行為，而掣
    單罰發，無非以：經勤務人員稱97年10月12日係執行防制危
    險駕車便衣蒐證勤務，於3 時48分許，在中山一路100 號前
    （南往北）發現約有20餘輛機車併排行駛，沿路闖紅燈，經
    一路尾隨，行經路線為右轉中正路，再右轉光華路，再右轉
    興中一路，再右轉中山路，再右轉五福路；而該車牌號碼CN
    5-603 號重機車經錄影蒐證，於興中一路發現後一路尾隨至
    五福路段（附有照片）均出現該車，並且該機車全程快速行
    駛，有高雄市政府警察局新興分局97年10月31日高市警新分
    六字第0970031192號函附卷，並以蒐證影帶為證。但異議人
    堅詞否認上項違規事實，辯稱：當時伊自三多路「RAT 」夜
    店離開，準備要返家（住屏東縣麟洛鄉）等語。經查：
    (一)依卷附之採證照片2 張，均係近距離取景拍攝，其第1 張
      僅有2 部機車併行，第2 張照片亦僅見4 部機車在機車道
      及外側快車道依序順行，憑此照片尚無得論定異議人有何
      違反道路交通管理處罰條例之違規。
    (二)次查，訊據證人即掣單舉發之警員乙○○（新興分局交通
      組長）到院固證稱：每個禮拜六、日凌晨0 至6 時執行取
      締飆車勤務，3 個人1 組，由我指揮，我們開偵防車沿線
      追躡飆車族，1 位同仁開車，副駕駛座者負責拍攝，我是
      指揮等語，但究竟如何認定異議人有飆車、競駛行為，該
      證人卻稱：是同仁丙○○過濾蒐證帶，再由我負責開單等
      語，足見該證人依組內同仁過濾採證照片報請掣單舉發，
      洵見該證人當時並未見到或確認異議人有無飆車、競駛等
      危險駕駛行為，其證詞尚不足作為本件判斷之基礎。
    (三)再查，經本院傳訊警員丙○○到院作證，其卻供稱：（問
      ：光碟是全程錄影嗎？）我們有1 部份沒跟到所以沒有錄
      到，但始末均有錄到，前後過程不到10分鐘，異議人涉嫌
      違反交通秩序罰事件是在光碟內的第四段即2008年10月12
      日AM3:52分內此段開始至2 分3 秒時出現異議人違規影像
      等語。足見原舉發機關之蒐證斷續且不完整，足證舉發程
      序並未依循正當法律程序，蒐證自有疵議。
    (四)末查，經本院當庭勘驗該錄影光碟影像，發現：
      1.影帶讀秒2 分3 秒：異議人與其他4 部機車出現在畫面
        內，異議人為右起第三部車，駕駛車號CN5-603號機車
        ，行駛在中山路由南往北第三快車道上。
      2.畫面在2 分40秒處，證人稱他們右轉五福路後我們就沒
        有繼續跟拍存證。
      3.以上述勘驗所見，異議人時速約維持20公里左右，並無
        超限行駛，且當時無證據證明以壅塞道路集團競速飆駛
        。
    以上勘驗所見，有本院97年12月9 日勘驗筆錄可按。而該證
    人亦陳稱除勘驗所見錄影蒐證帶外，已無其他證據足以佐證
    舉發事實。綜合上述，本件不論人證或物證均不足以證明異
    議人有何違反交通秩序罰行為，此外，亦查無其他證據足以
    佐證，確得舉發事實真意，應認本件舉發不確。
五、準此，本件原舉發機關上開舉發違規事件，既有舉發不當之
    瑕疵，原處分機關仍據以作為本件裁決處罰之依據，依違反
    道路交通管理處罰條例第43條第3 項、第4 項前段規定，裁
    罰異議人罰鍰3 萬元、吊銷駕駛執照、3 年內禁考、施以道
    路交通安全講習，並吊扣牌照3 個月，即有違誤，異議意旨
    求為撤銷原處分，即無不合，應由本院撤銷改諭知異議人不
    罰之裁定。
六、依道路交通案件處理辦法第20條，裁定如主文。
中    華    民    國    98    年    5     月    27    日
                    交通法庭    法  官  朱盈吉
以上正本證明與原本無異。
如不服本裁定應於收受送達後五日內向本院提出抗告書狀敘述抗
告之理由抗告於台灣高等法院高雄分院。
中    華    民    國    98    年    6     月    3     日
                                書記官  林祥玉


司法院資訊處製作；財團法人民間司法改革基金會備份。
